【裁判字號】    97,上訴,5560
【裁判日期】    980210
【裁判案由】    偽造文書等
【裁判全文】
臺灣高等法院刑事判決                97年度上訴字第5560號
上  訴  人
即  被  告  甲○○
上列上訴人因偽造文書等案件，不服臺灣板橋地方法院97年度訴
字第1885號，中華民國97年9月30日第一審判決（起訴案號：臺
灣板橋地方法院檢察署96年度偵字第29554號），提起上訴，本
院判決如下：
    主  文
上訴駁回。
甲○○緩刑貳年。
    事實及理由
一、本案經本院審理結果，認第一審判決以上訴人即被告甲○○
    係犯刑法第216條、第210條之行使偽造私文書罪、第214條
    之使公務員登載不實罪及第335條第1項之侵占罪。又被告偽
    造署押、盜用印章，係偽造私文書之部分行為，偽造私文書
    之低度行為應為行使偽造私文書之高度行為所吸收，只論行
    使偽造私文書罪。被告以一行使偽造之汽（機）車過戶申請
    登記書，以遂行侵占之行為，觸犯上開3罪名，為想像競合
    ，應論以較重之行使偽造私文書罪。被告犯罪時間，係在96
    年4月24日以前，所犯之罪亦合於中華民國96年罪犯減刑條
    例第2條第1項第3款規定之減刑條件。乃審酌被告並無犯罪
    紀錄，素行良好，有本院被告前案紀錄表可佐、其犯罪動機
    、手段、迄今原審判決時未與告訴人和解，及其犯罪後坦承
    部分犯行之態度等一切情狀，判決被告「甲○○行使偽造私
    文書，足以生損害於公眾及他人，處有期徒刑陸月，如易科
    罰金，以新臺幣壹仟元折算壹日，減為有期徒刑參月，如易
    科罰金，以新臺幣壹仟元折算壹日，汽（機）車過戶申請登
    記書上偽造之「蘇豊兒」署押壹枚沒收。」；認事用法及量
    刑均無不當，應予維持，並引用第一審判決書記載之事實、
    證據及理由（如附件原審判決書）。
二、本案事證已明。被告上訴意旨仍執前詞稱：蘇豊兒生前係領
    有殘障手冊之人，因此可免繳納部分稅負，該車係被告出資
    購買登記於蘇豊兒名下，至96年4月14日蘇豊兒別世止，渠
    與蘇豊兒同居共財8年，亦不符侵占之要件，並稱原審量刑
    過重，而指摘原判決不當。惟查，蘇豊兒死亡後，其財產已
    屬遺產歸所有繼承人公同共有，被告未依據民法相關規定行
    使權利，所為之犯行事證明確，其上訴為無理由，應予駁回
    。
三、又被告未曾因故意犯罪受有徒刑以上刑之宣告，有本院被告
    前案紀錄表在卷可稽，經此偵審論罪科刑教訓，當知所警惕
    而無再犯之虞，本院並審酌被告業已與告訴人和解，有其提
    出之98年1月16日簽署之和解書可稽，認上開刑之宣告，以
    暫不執行為適當，併依法宣告緩刑2年，用勵自新。
據上論斷，應依刑事訴訟法第373條、第368條，刑法第74條第1
項第1款，判決如主文。
本案經檢察官鄭龍照到庭執行職務。
中    華    民    國    98    年    2     月    10    日
                  刑事第一庭    審判長法  官  葉騰瑞
                                      法  官  莊明彰
                                      法  官  王炳梁
以上正本證明與原本無異。
如不服本判決，應於收受送達後10日內向本院提出上訴書狀，其
未敘述上訴之理由者並得於提起上訴後10日內向本院補提理由書
（均須按他造當事人之人數附繕本）「切勿逕送上級法院」。
                                      書記官  陳佳伶
中    華    民    國    98    年    2     月    10    日
附錄：本案論罪科刑法條全文
附錄本案論罪科刑法條全文：
刑法第210條：
偽造、變造私文書，足以生損害於公眾或他人者，處5年以下有
期徒刑。
刑法第214條：
明知為不實之事項，而使公務員登載於職務上所掌之公文書，足
以生損害於公眾或他人者，處3年以下有期徒刑、拘役或5百元以
下罰金。
刑法第216條：
行使第210條至第215條之文書者，依偽造、變造文書或登載不實
事項或使登載不實事項之規定處斷。
刑法第335條：
意圖為自己或第三人不法之所有，而侵占自己持有他人之物者，
處5年以下有期徒刑、拘役或科或併科1千元以下罰金。
前項之未遂犯罰之。
附件：
臺灣板橋地方法院刑事判決              97年度訴字第1885號
公  訴  人  臺灣板橋地方法院檢察署檢察官
被      告  甲○○  女  48歲（民國○○年○月○○日生）
                    身分證統一編號：Ｚ000000000號
                    住臺北縣三重市○○○路16巷15號3樓
選任辯護人  周佳弘律師
上列被告因偽造文書等案件，經檢察官提起公訴（96年度偵字第
29554 號），本院判決如下：
    主  文
甲○○行使偽造私文書，足以生損害於公眾及他人，處有期徒刑
陸月，如易科罰金，以新臺幣壹仟元折算壹日，減為有期徒刑參
月，如易科罰金，以新臺幣壹仟元折算壹日，汽（機）車過戶申
請登記書上偽造之「蘇豊兒」署押壹枚沒收。
    事  實
一、甲○○與蘇豊兒居住在臺北縣三重市○○○路16巷15號3樓
    ，並共同經營檳榔攤，以該檳榔攤盈餘分期付款購買車牌號
    碼7N-3552 號自用小客車1 輛，登記於蘇豊兒名下。於民國
    96年4 月14日蘇豊兒死亡後，明知蘇豊兒死亡後，其財產已
    屬遺產歸所有繼承人公同共有，竟分別基於行使偽造私文書
    、使公務員登載不實及意圖為自己不法所有之犯意，持上開
    自用小客車之行車執照及蘇豊兒遺留之印章，於同年月18日
    上午某時許，在臺灣省臺北區監理所內，於汽（機）車過戶
    申請登記書（起訴書誤載為汽車車輛異動登記書）上偽造蘇
    豊兒之簽名1 枚並盜蓋蘇豊兒之印章印文1 枚，而偽造上開
    內容不實之私文書，復持交臺北區監理所承辦人員辦理前開
    自用小客車過戶登記手續，登記至甲○○名下而行使之，致
    使不知情之臺北區監理所公務員將此不實之汽車過戶移轉事
    項登載於其職務上所掌之汽車車籍資料登記之公文書上，並
    據以製作上開車輛之汽車行駛執照，足以生損害於公路監理
    機關對車籍管理之正確性及蘇豊兒之繼承人，甲○○以上開
    方式將該小客車侵占入己，並於同年5 月31日，再將上開小
    客車出售並辦理過戶登記予不知情之吳佩如。
二、案經被害人即蘇豊兒之繼承人乙○○、丙○○訴由臺灣板橋
    地方法院檢察署檢察官偵查起訴。
    理  由
一、被告甲○○於上揭時地行使偽造之汽（機）車過戶申請登記
    書私文書，而使公務員為不實登載之事實，業據被告甲○○
    於本院審理中坦承不諱，且有臺灣桃園地方法院檢察署相驗
    屍體證明書、汽（機）車過戶申請登記書1 份在卷可參，被
    告上開自白與事實相符，堪信為真實。惟被告矢口否認有何
    侵占犯行，辯稱：該車輛係用伊的存款所購買，只是以蘇豊
    兒為登記名義人，因為蘇豊兒已經死亡，伊要保護自己的權
    益，所以才辦理上開過戶手續，伊沒有侵占的意思云云。然
    查，上開自用小客車之分期貸款金額係以被告與蘇豊兒共同
    經營之檳榔攤盈餘支付一情，業據被告於偵查及本院審理中
    供述在卷（96年度偵字第29554 號卷第7 頁、本院卷第103
    頁），此外，被告亦未提出證據證明上開自用小客車均係以
    被告存款購買，故足認上開自用小客車應為被告與蘇豊兒所
    共有，故被告將上揭自用小客車辦理過戶至其名下，自已侵
    占蘇豊兒對上揭車輛之共有權利，而侵害蘇豊兒之繼承人，
    被告辯稱並未涉犯侵占犯行云云，顯不可採。本案事證明確
    ，被告侵占犯行亦堪以認定，應予依法論科。
二、核被告所為，係犯刑法第216 條、第210 條之行使偽造私文
    書罪、第214 條之使公務員登載不實罪及第335 條第1 項之
    侵占罪。又被告偽造署押、盜用印章係偽造私文書之部分行
    為，偽造私文書之低度行為應為行使偽造私文書之高度行為
    所吸收，不另論罪。被告以一行使偽造之汽（機）車過戶申
    請登記書行為，同時犯上開3 罪，為想像競合，應論以一刑
    度較重之行使偽造私文書罪論處，起訴書認被告所犯行使偽
    造私文書罪、侵占罪應予數罪併罰，容有誤認；又起訴書雖
    漏論被告亦涉犯使公務員登載不實罪，惟此與已起訴有罪部
    分為想像競合之裁判上一罪關係，為起訴效力所及，本院自
    得併予審究，附此敘明。爰審酌被告並無犯罪紀錄，素行良
    好，有臺灣高等法院被告前案紀錄表1 份在卷可佐、其犯罪
    動機、手段、迄今未與告訴人乙○○、丙○○達成和解賠償
    其等損失，及其犯罪後坦承部分犯行之態度等一切情狀，量
    處如主文所示之刑，且諭知易科罰金之折算標準。另按中華
    民國96年罪犯減刑條例業經立法院於96年6 月15日三讀通過
    ，嗣經總統於96年7 月4 日令公布，依同條例第16條規定，
    於96年7 月16日施行。查被告犯罪時間，係在96年4 月24
    日以前，所犯之罪亦合於中華民國96年罪犯減刑條例第2 條
    第1 項第3 款規定之減刑條件，爰予以減其宣告刑二分之一
    ，又其所犯為最重本刑5 年以下有期徒刑之罪，經減刑為6
    月以下有期徒刑，依同條例第9 條之規定，應併諭知易科罰
    金之折算標準。另汽（機）車過戶登記書上偽造之「蘇豊兒
    」署押1 枚，應依刑法第219 條宣告沒收。
據上論斷，應依刑事訴訟法第299 條第1 項前段，刑法第216 條
、第210 條、第214 條、第335 條第1 項、第55條、第41條第1
項前段、第219 條，刑法施行法第1 條之1 第1 項、第2 項前段
，中華民國96年罪犯減刑條例第2 條第1 項第3 款、第7 條第1
項、第9條，判決如主文。
本案經檢察官陳彥章到庭執行職務。
中    華    民    國    97    年    9     月    30    日
                  刑事第九庭    審判長法  官  崔玲琦
                                      法  官  許映鈞
                                      法  官  俞秀美
以上正本證明與原本無異。
如不服本判決應於送達後10日內向本院提出上訴狀。
                                      書記官  謝怡貞
中    華    民    國    97    年    9     月    30    日
附錄本案論罪科刑之法條：
中華民國刑法第210條
偽造、變造私文書，足以生損害於公眾或他人者，處5 年以下有
期徒刑。
中華民國刑法第214條
明知為不實之事項，而使公務員登載於職務上所掌之公文書，足
以生損害於公眾或他人者，處3 年以下有期徒刑、拘役或5 百元
以下罰金。
中華民國刑法第216 條
行使第210 條至第215 條之文書者，依偽造、變造文書或登載不
實事項或使登載不實事項之規定處斷。
中華民國刑法第335條
意圖為自己或第三人不法之所有，而侵占自己持有他人之物者，
處5 年以下有期徒刑、拘役或科或併科1 千元以下罰金。
前項之未遂犯罰之。


司法院資訊處製作；財團法人民間司法改革基金會備份。
